【裁判字號】    96,簡上,376
【裁判日期】    990430
【裁判案由】    給付工程款
【裁判全文】
臺灣臺北地方法院民事判決             96年度簡上字第376號
上  訴  人  為榮數位科技有限公司
法定代理人  甲○○
訴訟代理人  乙○○
被上訴人    大千網際股份有限公司
                        5
法定代理人  丙○○
上列當事人間請求給付票款事件，上訴人對於民國96年5月3日本
院台北簡易庭96年度北簡字第8592號第一審判決提起上訴，本院
於99年4月7日言詞辯論終結，判決如下：
    主  文
上訴駁回。
第二審訴訟費用由上訴人負擔。
    事實及理由
壹、被上訴人起訴主張：上訴人於民國94年6月8日與被上訴人簽
    訂「軟體開發合約書」（下稱系爭契約），由被上訴人承作
    上訴人所標得「台北市政府工務局／九十四年度網站程式設
    計」工程之系統分析SA、系統設計SD工作，並應完成訪談紀
    錄與規劃報告書。系爭契約第5條約定工程總價新台幣（下
    同）25萬元（含稅價格為26萬2千5百元）。於業主台北市政
    府工務局第一階段審查合格後，上訴人應支付18萬元；業主
    付款後一個月內，上訴人應支付7萬元。被上訴人已依約交
    付上述文件，系統設計、網站的首頁、結構、訪談記錄都在
    報告書內，上訴人亦已領取相關工程款，但拒不付款予被上
    訴人。為此依系爭契約之承攬關係，請求上訴人給付承攬報
    酬，並聲明：上訴人應給付被上訴人26萬2千5百元，及自支
    付命令繕本送達翌日（即95年3月4日）起至清償日止按年息
    百分之5計算之利息。原審判決被上訴人全部勝訴，上訴人
    不服，提起本件上訴，被上訴人答辯聲明：駁回上訴。
貳、上訴人辯稱：被上訴人僅完成規劃報告書及一小部分訪談紀
    錄，迄未交付系統分析SA、系統設計SD資料。先前被上訴人
    無法符合中華郵政的標案要求，該案與本件標案內容相似，
    上訴人有言明要施作與中華郵政標案相同品質，被上訴人承
    諾可完工，但是最後仍無法完成。系統分析SA、系統設計SD
    是伊找員工來做好的；被上訴人未依約完工，造成伊被業主
    罰款，保證金也被沒收云云。並於本院聲明：(一)原判決廢棄
    。(二)被上訴人在第一審之訴駁回。
參、兩造不爭執之事實：
一、兩造於94年6月8日簽訂系爭契約，系爭契約第1條約定：乙
    方（被上訴人）應依約定之期限（簽約日起45日曆天）內，
    完成本系統實際訪談與系統分析、設計工作及文件製作，包
    括「訪談記錄」與「規劃報告書」，本系統需求詳臺北市政
    府工務局「九十四年度網站程式設計」規格書，未盡事宜以
    甲方（上訴人）及臺北市政府工務局解釋為準（臺灣士林地
    方法院內湖簡易庭95年度湖簡字第296號《下稱內湖簡易庭
    卷》卷一第8-10頁）。
二、系爭契約第4條約定：整體專案費用，本系統費用未含營業
    稅計貳拾伍萬元整（未稅）；第5條約定：付款辦法，第一
    期款：完成本案各項工作，經臺北市政府工務局第一階段審
    查合格請款後，1個月內支付乙方（即被上訴人）貨款18萬
    元；第二期款：本系統經臺北市政府工務局驗收請款後，1
    個月內支付7萬元，有系爭契約1份在卷可憑（內湖簡易庭卷
    一第8頁)。
三、本案共分為「期中審查」及「期末審查」2部分，其中「期
    中審查」於94年8月16日審查通過，「期末審查」亦於94年
    12月28日審查後同意驗收，有臺北市政府工務局98年5月1日
    北市工資字第09830994700號函一紙在卷可憑（本院卷第183
    頁）；又臺北市政府工務局於94年12月28日期末審查會議作
    成會議結論：一承商確已依契約規定，完成本案所有委託標
    的之建置及程式開發作業，並經現場連線至本局臨時主機檢
    測無誤。二本案「功能測試」中各單位所提出之錯誤或缺失
    已完成修正。三為方便使用者之使用習慣，請承商對下列事
    項進行後續修正補強，並連同「功能測試」中非屬於程式缺
    失或錯誤等部分一併於保固期內完成修正：1.將新聞稿發至
    媒體時，增加一個「全部媒體」的勾選框。2.在工程會報回
    覆管理中，新增一個可由管理者上傳附檔及輸入交待訊息的
    功能。四本案原則同意驗收，承商並應自審查驗收合格次日
    （94年12月29日）起，依契約保固條款規定提供一年免費保
    固維護服務，並請相關單位依規定辦理後續付款事宜（本院
    卷第55-58頁）。
肆、得心證之理由：
    被上訴人主張依系爭契約之承攬關係，請求上訴人給付承攬
    報酬26萬2千5百元及法定遲延利息；上訴人則辯稱被上訴人
    僅完成規劃報告書及一小部分訪談紀錄，迄未交付系統分析
    SA、系統設計SD資料，造成伊被業主罰款，保證金也被沒收
    等語置辯，是本件兩造所爭執者，應在於：(一)被上訴人是否
    已依約交付系爭契約之系統分析SA、系統設計SD資料；(二)被
    上訴人是否遲延交付上開資料，致上訴人被業主罰款，並沒
    收保證金，上訴人拒絕給付系爭承攬報酬，是否有理？茲分
    述之：
一、被上訴人有無依系爭契約之約定交付系統分析SA及系統設計
    SD等資料？
(一)、按系爭契約立約緣由記載：茲因甲方（即上訴人）標得「台
    北市政府工務局／九十四年度網站程式設計」（下稱本標案
    ）依政府採購法相關規定將本標案中部分工作（下稱本系統
    ）轉由乙方（即被上訴人）承包本系統之系統分析SA、系統
    設計SD工作，經雙方同意訂定本合約，作為雙方履行權利與
    義務之依據。又系爭契約第1條約定：乙方（被上訴人）應
    依約定之期限（簽約日起45日曆天）內，完成本系統實際訪
    談與系統分析、設計工作及文件製作，包括「訪談記錄」與
    「規劃報告書」，本系統需求詳臺北市政府工務局「九十四
    年度網站程式設計」規格書，未盡事宜以甲方及臺北市政府
    工務局解釋為準。
(二)、查，系爭契約就何謂系統分析SA、系統設計SD工作之定義，
    並未明確約定。而被上訴人提出之系爭委託服務案規劃報告
    書（內湖簡易庭卷一第49頁至108頁），其內容詳載：一網
    站美工及版型改版、二資料分類管理、三PDA版的查詢與界
    面、四防災知識網站、五工程餘土管制月報表網站申報與管
    理、六臺北市無障礙環境推動委員會開會紀錄及分辦表、七
    公園處網站無障礙化、八新聞管理、九人事通訊資料管理、
    十工程會報回覆管理、十一資料庫移轉、十二其它共通性功能、
    十三資料庫設計、十四Table Relation、十五會議記錄（即訪談記
    錄）等，從登入後至管理者、權限設定、使用者等作業流程
    ，均有詳細記載。又被上訴人提出之系爭委託服務案系統設
    計報告書（內湖簡易庭卷二第30頁至104頁），亦有上開各
    項目之資料庫設計資料模型、系統程式環境、系統流程圖、
    程式規格、其它共通性功能等，其中詳列功能列表、系統程
    式環境、系統流程圖（同卷第41-43頁）、使用者登入登出
    維護、資料分類管理、螢幕設計（同卷第55-58頁）、防災
    知識網站、作業流程、螢幕設計（同卷第63頁-70頁）、類
    別管理等。再查，業界委託系統分析SA及系統設計SD之文件
    製作，尚無一定標準可以遵循，係由雙方約定為之，有財團
    法人資訊工業策進會95年9月14日（95）資法字第002558 號
    函在卷可稽（內湖簡易庭卷二第122頁），系爭契約就何謂
    系統分析SA、系統設計SD工作之定義，既未明確約定，而被
    上訴人提出之規劃報告書、設計報告書，具有上開各項詳細
    內容，尚堪認符合系統分析SA、系統設計SD工作之項目，是
    被上訴人主張系統設計、網站的首頁、結構、訪談記錄都在
    報告書內，規劃報告書是SA文件，設計報告書是SD文件等語
    （見95年5月4日、6月8日筆錄），應可採信。又被上訴人提
    出之訪談記錄，分別有94年6月13日、同月15日、23日、29
    日、同年7月8日、同月14日及同年8月3日之訪談記錄，其中
    94年6月13日、同月15日、23日、29日之訪談記錄，被上訴
    人之法定代理人丙○○均有在訪談紀錄上簽名（7月8日丙○
    ○漏未簽名），有各該訪談紀錄在卷可稽（內湖簡易庭卷一
    第109頁至119頁），系爭契約亦未限定被上訴人應製作幾次
    訪談記錄，是被上訴人既已完成客戶之訪談記錄，即應認其
    已依契約之約定履行。此外，上訴人亦未舉證系爭契約有何
    具體明確約定被上訴人應交付之工作而未交付，而改由其員
    工完成之部分，是被上訴人主張其依約完成系統分析SA、系
    統設計SD工作及訪談記錄等語，尚堪採信，上訴人辯稱被上
    訴人未依約交付上開文件資料云云，並無可採。
二、被上訴人是否遲延交付上開資料，致上訴人被業主罰款，並
    沒收保證金，上訴人拒絕給付系爭承攬報酬，是否有理？
    依系爭契約第1條約定：被上訴人應於簽約日即94年6月8日
    簽訂起45日曆天內（即94年7月23日），完成本系統實際訪
    談與系統分析、設計工作及文件製作，包括「訪談記錄」與
    「規劃報告書」。再依上訴人與臺北市政府工務局簽訂之「
    台北市政府工務局／九十四年度網站程式設計」契約第3條
    約定：契約價金及給付(一)1.期中審查：廠商應於訂約次日起
    六十天內提出規劃報告書，並以書面通知機關辦理審查，機
    關審查通過後，由機關撥付廠商契約總價百分之三十。2.期
    末審查：廠商於期末審查驗收合格並交付機關決算總金額百
    分之五保固保證金後，由機關付清本契約總價之尾款。(二)契
    約總價：玖拾陸萬元（本院卷第184頁-192頁）。再查，被
    上訴人負責之部分為交付規劃報告書（含系統分析SA、系統
    設計SD及訪談記錄），此屬臺北市政府工務局之期中審查部
    分，交付規劃報告書即可以請款，被上訴人有製作規劃報告
    書，此為上訴人所自認（見內湖簡易庭卷二95年6月8日筆錄
    ）。又上訴人經臺北市政府工務局認定之違約事實為：1.未
    於期限內完成期末應辦事項，逾期50天，罰3萬3,600元。2.
    驗收後不履行保固責任，沒收保固保證金4萬8,000元，有臺
    北市政府工務局98年5月1日北市工資字第09830994700號函
    一紙在卷可憑（本院卷第183頁），本件被上訴人既僅負責
    期中審查之規劃報告書部分，期末審查及保固責任均非兩造
    簽訂之系爭契約之範圍，是上訴人經臺北市政府認定違約之
    事實，均與被上訴人無關，故上訴人辯稱被上訴人僅完成規
    劃報告書及一小部分訪談紀錄，迄未交付系統分析SA、系統
    設計SD資料，造成伊被業主罰款，保證金也被沒收云云，無
    可採信，是上訴人拒絕依系爭契約給付承攬報酬予被上訴人
    ，即屬無據。
伍、被上訴人主張其已依約完成工作，應可採信，其請求上訴人
    依約給付系爭契約承攬報酬26萬2千5百元，自屬有據；上訴
    人辯稱被上訴人未依約交付系統分析SA、系統設計SD及部分
    訪談記錄云云，非可採信，其拒絕給付被上訴人上開承攬報
    酬，顯無理由。從而，被上訴人請求上訴人給付26萬2 千5
    百元及自95年3月4日起至清償日止按年息5%計算之利息，為
    有理由，應予准許。原審判命上訴人如數給付，並依職權宣
    告假執行，於法並無不合。上訴意旨指摘原判決不當，求予
    廢棄改判，為無理由，應予駁回其上訴。
陸、本件為判決基礎之事證已臻明確，兩造所為之其他主張、陳
    述並所提之證據，經審酌後，認均與本件之結論無礙，不再
    一一論述。
柒、據上論結，本件上訴為無理由。依民事訴訟法第436條之1第
    3項、第449條第1項、第78條，判決如主文。
中    華    民    國    99    年    4     月    30    日
                民事第一庭審判長法  官  許紋華
                                法  官  賴秀蘭
                                法  官  楊晉佳
以上正本係照原本作成。
本判決不得上訴。
 中    華    民    國    99    年    4    月    30    日
                                書記官  蘇炫綺

司法院資訊處製作；財團法人民間司法改革基金會備份。
